【裁判字號】    96,交聲,601
【裁判日期】    970331
【裁判案由】    聲明異議
【裁判全文】
臺灣臺南地方法院交通事件裁定     96年度交聲字第601號
移送機關    交通部公路總局嘉義區監理所臺南監理站
異議人即
受處分人    甲○○
                      號
上列受處分人因違反道路交通管理處罰條例案件，對於交通部公
路總局嘉義區監理所台南監理站民國96年6月27日所為之裁決處
分（處分案號：嘉監南字第裁74-I00000000號），聲明異議，本
院裁定如下：
    主  文
原處分撤銷。
甲○○不罰。
    理  由
一、原處分意旨略以: 異議人即受處分人甲○○（下稱異議人）
    所有牌照號碼EZ-8491自用一般小貨車，於民國（下同）94
    年7月24日12時42分，在彰化縣和美鎮○○路與和港路口，
    因汽車行駛於道路上，其汽車駕駛人未繫安全帶，遭彰化縣
    警察局保安警察局員警製單舉發並責令改正，嗣經交通部公
    路總局嘉義區監理所臺南監理站（下稱移送機關）以其違規
    事證明確，依道路交通管理處罰條例第31條第1項之規定，
    裁處罰緩新臺幣（以下同）1,500元。
二、本件聲明異議意旨略以: 異議人未駕駛過車號EZ-8491號自
    用一般小客貨車，亦未見過這輛車。又舉發單上簽名非異議
    人親自為之，異議人亦未到過彰化縣和美鎮，為此聲明異議
    ，請求撤銷原處分等語。
三、按汽車行駛於道路上，其駕駛人或前座乘客未繫安全帶者，
    處駕駛人新臺幣一千五百元罰鍰。道路交通管理處罰條例第
    31條第1項定有明文。因此，需為汽車駕駛人，始為上開法
    規所應處罰之對象，合先敘明。又按法院受理交通事件，準
    用刑事訴訟法之規定，道路交通管理處罰條例第89條前段定
    有明文；刑事訴訟法第154條第2項、第301條第1項分別明定
    犯罪事實應依證據認定之，無證據不得認定犯罪事實，又不
    能證明被告犯罪者，法院應諭知無罪之判決，再認定不利於
    被告之事實，須依積極證據，苟積極證據不足為不利於被告
    事實之認定時，即應為有利於被告之認定，更不必有何有利
    之證據，亦不得僅以被告之反證不成立，持為認定犯罪之論
    據（最高法院20年上字第474號判例參照）。易言之，法院
    於審理行為人是否有違反道路交通管理處罰條例案件，當踐
    行完畢調查證據之程序後，為事實之認定時，如就原處分機
    關所認定之行為人違規事實仍有合理之懷疑，而無法確信行
    為人確有該當於道路交通管理處罰條例各該處罰條文之構成
    要件事實時，即應依刑事訴訟法上之「待證事實倘有懷疑，
    則從被告之利益作解釋」之證據法則，作對受處分人有利之
    認定。
四、移送機關指稱異議人於上揭時、地駕駛牌照號碼EZ-8491自
    用一般小客貨車，因汽車行駛於道路上，其駕駛人未繫安全
    帶，違反道路交通管理處罰條例之行為，遭警逕行舉發，固
    有彰化縣警察局94年7月24日彰警交字第I00000000號舉發違
    反道路交通管理事件通知單1份附卷可稽，惟異議人辯稱其
    非違規行為人，未駕駛亦未見過上揭自用一般小客貨車，舉
    發單上簽名非其簽名云云。經查：
（一）證人即舉發本件違規行為之員警徐儉寒於本院96年8月8日
      訊問時，到庭具結證稱: 「（法官問: 本件是否你舉發?
      ）是的。」「（法官問：當時違規的人是否就是在庭的受
      處分人？）這案件已相隔2年，我不能十分確定。」、「
      （法官問：當時你是根據什麼資料記載？）我根據違規人
      的駕照與行照。」等語在卷（見本院96年8月8日之訊問筆
      錄）。按證人徐儉寒乃為原處分機關所認定異議人有前開
      違規行為之證人，伊已到庭以言詞證述當時違規行為之舉
      發過程，然因違規行為迄今已事隔2年，伊亦不能肯認係
      異議人所為，當不能依此認定異議人有前開違規行為。
（二）又異議人於本院96年8月8日訊問時陳稱其所有之駕駛執照
      曾約於2、3年前遺失，在當時亦有換領新照（見本院卷96
      年8 月8日之訊問筆錄），業經本院調查異議人確於89年8
      月22 日向台南監理站辦理汽車駕駛執照換補之申請紀錄
      。有移送機關96年12月7日嘉監南字第0960128108號函覆
      本院函附卷可參。且異議人甲○○於本院當庭書寫之十次
      簽名字跡、異議人於96年8月8日於到庭之訊問筆錄內之簽
      名字跡，及其89年8月22日之汽（機）車駕駛人異動登記
      書上簽名與本件彰化縣警察局94年7月24日彰警交字第I00
      00 0000號舉發違反道路交通管理事件通知單中「收受通
      知聯者簽章欄」上「甲○○」之簽名相互核對，其筆勢、
      書寫方式及字體型態均有所不同。從而，異議人辯稱上開
      舉發違反道路交通管理事件通知單「收受通知聯者簽章」
      欄上「甲○○」之簽名非其所為，並非無據。
（三）另經本院調查上揭違規行為人所駕駛之車牌號碼EZ-8491
      自用一般小貨車，本件違規行為發生時即94年7月21日，
      所有權人為政合大地工程有限公司，有移送機關96年12月
      7日嘉監南字第0960128108號函附卷可參，而政合大地工
      程有限公司亦於97年3月13日函覆本院稱：「本公司不認
      識甲○○，亦未曾於94年7月24日將車牌號碼EZ-8491號自
      小貨車交給甲○○使用。」等語在卷可憑。從而，上揭車
      輛於本件違規行為發生時並無在異議人使用管領中之可能
      ，故異議人辯稱其非違規行為人一節，當可採信。
五、綜上所述，既無證據顯示異議人於前揭時、地有駕駛上揭車
    輛未繫安全帶之違規行為，本件即應對異議人為有利之認定
    ，認其所為上開辯解屬實可採，移送機關不察，遽對異議人
    為前開裁處，即難認為允當，從而，自應由本院將原處分撤
    銷，改諭知如主文第2項所示之處分，以資適法。
六、據上論斷，應依道路交通管理處罰條例第87條第2項、道路
    交通案件處理辦法第20條前段，裁定如主文。
中    華    民    國    97    年    3     月    31    日
                      交通法庭  法  官  陳淑勤
以上正本證明與原本無異。
如不服本裁定應於送達後5日內向本院提出抗告狀。
                                書記官  陳金堂
中    華    民    國    97    年    3     月    31    日


司法院資訊處製作；財團法人民間司法改革基金會備份。
